臺灣臺中地方法院刑事判決　　　　　　　　　　　　九十一年度訴緝字第六七號
　　公　訴　人　臺灣臺中地方法院檢察署檢察官
　　被　　　告　甲○○
右列被告因常業詐欺案件，經檢察官提起公訴（八十九年度偵字第一五四三四號），
本院判決如左：
    主  文
甲○○幫助常業詐欺，累犯，處有期徒刑捌月。
    事  實
一、甲○○曾於民國（下同）八十三年間因竊盜案件，經臺灣臺南地方法院判處有期
    徒刑八月確定，於八十四年九月二日縮刑期滿執行完畢，復於八十五年間因違反
    麻醉藥品管理條例、贓物等案件，經同院分別判處有期徒刑七月、四月確定，於
    八十六年八月四日縮刑期滿執行完畢，猶不知悔改，復於八十八年初，經由其弟
    之友人（姓陳，叫川仔或阿川，真實姓名年籍住居所均不詳）介紹，而認識成年
    女子乙○○（另涉詐欺罪嫌，已由臺灣高雄地方法院檢察署以八十九年度偵字第
    一０一六五號提起公訴，現由臺灣高雄地方法院通緝中），乙○○向甲○○稱要
    借用其郵局帳戶以作為行動電話帳戶轉帳用，代價為新台幣（下同）一千元，而
    甲○○竟為貪圖小利，即將其所有之台南東門郵局，局號００三一二六─六號，
    帳號０四九二一九─五號帳戶（該帳戶係甲○○於八十七年六月六日所開立，起
    訴書誤載為高雄縣林園鄉郵局）之存摺、印章、金融卡等交予乙○○使用，而明
    知乙○○會拿該帳戶作為犯罪所得款項之匯入提出使用，仍於八十八年初某日，
    在台南市○○路及南門路口附近，將上開帳戶相關資料交予乙○○使用並得款一
    千元，而基於幫助乙○○之不確定故意，任由其藉以遂行犯罪。而甲○○之上開
    帳戶，經由乙○○轉交謝良昇、劉智煌等人（業經檢察官以八十九年度偵字第一
    五九一二、一六四七二號提起公訴在案）共組之刮刮樂詐欺集團使用，該詐欺集
    團係意圖為自己不法之所有，以「時富投資集團有限公司」、「美聯物產國際」
    等名義，在報紙刊登及印製不實酬賓中獎活動廣告，並散發、郵寄印製精美之中
    獎信函予不特定人，俟收信人回電查詢中獎情形，再告以需先繳納稅金、入會費
    、佣金、手續費、律師費等名義，要求以為自己中獎之收信人，分別連續匯款至
    包括甲○○所提供之上開人頭帳戶後始可領取獎金，使不特定人陷於錯誤，將會
    費等匯入上開人頭帳戶，再由劉智煌等人至各提款機領取贓款而獲取不法利益，
    並以之為常業。嗣於八十九年三月十六日，黃漢清提領現金時為警查獲，嗣並循
    線查獲黃漢宗、謝良昇二人（黃漢清、黃漢宗二人亦經檢察官以八十九年度偵字
    第四五０八號提起公訴在案），經扣得包括胡聲南在內之上開郵局帳戶存摺，復
    循線清理扣案帳戶而查獲上情。
二、案經內政部警政署刑事警察局移送臺灣臺中地方法院檢察署檢察官偵查起訴。
    理  由
一、按刑事訴訟法第七條所規定相牽連案件，本質上原為各別之案件，其立法之意旨
    僅在「得合併由其中一法院管轄」而已。本件常業詐欺罪之正犯謝良昇因涉嫌冒
    用他人名義偽造租賃契約，在臺中市租屋作為經營俗稱刮刮樂常業詐欺之辦公室
    ，共組「時富投資集團有限公司」、「美聯物產國際」等名義之刮刮樂常業詐欺
    集團，亦即其犯罪地在臺中市，業經臺灣臺中地方法院檢察署檢察官認涉有刑法
    第二百十條、第二百十二條、第二百十六條、第三百四十條罪嫌向本院提起公訴
    ，且認各罪間有牽連犯之裁判上一罪關係（八十九年度偵字第四五０八號），由
    本院另案（八十九年度訴字第一九四三號偽造文書等案件）審理中。本件被告甲
    ○○住居所及犯罪地雖均非在臺中縣、市境內，然幫助犯係屬刑法上廣義之共犯
    ，故本案與已提起公訴之正犯謝良昇等人前開常業詐欺案件為刑事訴訟法第七條
    第二款所稱之相牽連案件，依同法第六條第一項規定，本院應有管轄權，先予敘
    明。
二、訊據被告甲○○矢口否認有何犯行，辯稱：當初他的友人「川仔」說他們公司領
    錢需要轉帳匯入薪水，伊即將帳戶借給「川仔」，當時他是與他女友小容一起來
    的，伊沒有向他收代價，該帳戶後來為何會被他的女友拿去使用伊不知道，亦不
    知會被拿去用做刮刮樂詐欺集團使用云云。經查，上開帳戶確係被告甲○○於八
    十七年六月六日所開立，且被用作刮刮樂詐欺犯罪款項之匯入流出使用之事實，
    業據被告甲○○自承其確有開立上開帳戶，以及另案被告謝良昇於偵訊中所述（
    上開帳戶亦為刮刮樂詐財所用帳戶）大致相符，復有郵政儲金匯業局九十一年十
    一月二十五日管九一字第五０六０二七七五三號函及所附上開帳戶自開戶迄今之
    存提明細資料附卷可稽，以及臺灣臺中地方法院檢察署八十九年度偵字第四五０
    八號、八十九年度偵字第一五九一二、一六四七二號起訴書可參。另被告於警訊
    時業經供承：當時我的郵局帳戶曾借給乙名女子使用，是將郵局存摺、金融卡、
    印章等（借給她），約在八十八年年初時，在台南市○○路及南門路口附近乙間
    郵局外，以一千元租借郵局帳戶給該名女子，當時她稱要借用為她使用之行動電
    話帳戶轉帳用，經警方所提示之乙○○影像資料上的相片正是向我借郵局帳戶的
    女子，我係經我弟弟的朋友姓陳、叫阿川的男子介紹而認識，當時他所留的行動
    電話號碼已忘記了等語，有其於八十九年八月二十一日所製作之警訊筆錄附卷可
    稽，亦經證人即刑事警察局偵查員丙○○到庭具結證稱：上開筆錄是被告在自由
    意識下所為之陳述，有經被告閱覽無訛後簽名等語，而被告於警訊所陳與其於本
    院所述略有不符，其應係將其帳戶直接借予乙○○無訛，且依常理判斷，被告既
    自承僅與阿川認識一個月，彼此並不熟悉，亦不知其真實姓名、年籍、住居所，
    復無法連絡阿川，則其焉會毫無代價將其郵局帳戶資料交予阿川或其女友乙○○
    使用？而被告於本院審理時尚稱其有於警訊時當面指認乙○○，惟依警訊筆錄所
    載，被告係指認乙○○之影像資料而非其本人，且乙○○經查亦無在監在押之資
    料，有本院法務部在監在押資料表附卷可稽，而證人丙○○亦具結證稱，當時是
    拿口卡或照片予被告指認，而非指認本人等語，顯然被告嗣後翻異前供係畏罪卸
    責之詞而不足採，應以其警訊筆錄為可採。而被告甲○○於申請、交付上開金融
    帳戶時，已係近三十歲之成年人，應知我國金融機構對於活期帳戶之開立並無特
    殊限制，並無須以他人名義之帳戶以供借用之理，且被告對於租借者阿川或乙○
    ○之年籍資料及所營事業均無所知，有違常情，其於阿川或乙○○利用其帳戶作
    為犯罪之用，應有認識。雖其於交付上開帳戶時，尚不知渠等將利用之作何犯罪
    使用，然而其可預見上開帳戶將被不法之徒用於犯罪贓款之匯入流出，應不違反
    其本意，更可認其有幫助犯罪之不確定故意無訛，是被告甲○○所辯不足採信，
    本件事證明確，其犯行應堪認定。另被告聲請傳喚證人阿川及乙○○到庭作證，
    惟查，被告亦無法提出阿川之姓名年籍住所等資料，自無從傳喚，而乙○○則因
    另涉詐欺取財罪嫌，已由臺灣高雄地方法院檢察署以八十九年度偵字第一０一六
    五號提起公訴，現為臺灣高雄地方法院通緝中，有該起訴書及其刑案資料查註紀
    錄表附卷可稽，本院自亦無從傳喚其到庭作證，併此敘明。
三、被告甲○○基於幫助之犯意，幫助詐欺集團犯常業詐欺罪，核其所為，係犯刑法
    第三十條第一項、第三百四十條之常業詐欺罪之幫助犯。另被告曾於八十三年間
    因竊盜案件，經臺灣臺南地方法院判處有期徒刑八月確定，於八十四年九月二日
    縮刑期滿執行完畢，復於八十五年間因違反麻醉藥品管理條例、贓物等案件，經
    同院分別判處有期徒刑七月、四月確定，於八十六年八月四日縮刑期滿執行完畢
    ，此有臺灣高等法院被告全國前案紀錄表附卷可稽，其於五年內再犯本件之罪，
    為累犯，應依法加重其刑；而其以幫助之意思，參與構成要件以外之行為，爰依
    刑法第三十條第二項幫助之規定減輕其刑，並先加後減。爰審酌被告甲○○之犯
    罪動機係為貪圖小利，惟卻造成詐欺集團得藉以掩飾真實身分，而增加犯罪查緝
    之困難，及其犯罪後之態度等一切情狀，量處如主文所示之刑，以資儆懲。
據上論斷，應依刑事訴訟法第二百九十九條第一項前段，刑法第三十條第一項、第三
百四十條、第四十七條、第三十條第二項，判決如主文。
中      華      民      國      九十一      年    十二    月    十八    日
    臺灣臺中地方法院刑事第一庭
                                    法  官    郭  瑞  祥
右正本證明與原本無異。
如不服本判決，應於判決送達後十日內向本院提出上訴狀，上訴於臺灣高等法院臺中
分院( 須附繕本 )。
                                          書記官
中    華    民    國      九十一      年       十二      月     十九    日
附錄論罪科刑法條
中華民國刑法第三百四十條
以犯第三百三十九條之罪為常業者，處一年以上七年以下有期徒刑，得併科五萬元以
下罰金。
